【裁判字號】    99,易,560
【裁判日期】    990507
【裁判案由】    詐欺
【裁判全文】
臺灣高雄地方法院刑事判決               99年度易字第560號
公  訴  人  臺灣高雄地方法院檢察署檢察官
被      告  乙○○
上列被告因詐欺案件，經檢察官提起公訴（98年度偵字第27345
號），本院判決如下：
    主  文
乙○○幫助犯詐欺取財罪，處有期徒刑貳月，如易科罰金，以新
臺幣壹仟元折算壹日。
    事  實
一、乙○○明知金融機構之存摺、金融卡及密碼，係個人理財之
    重要工具，為個人財產、信用之重要表徵，可預見提供予他
    人使用，有供作財產犯罪用途之可能，而一般人取得他人帳
    戶存摺之目的，在於取得不法所得款項及掩飾犯行不易遭人
    追查，竟仍基於幫助他人遂行詐欺取財之不確定故意，於民
    國98年6 月8 日或同年月9 日之某時，在不詳地點，將向永
    豐商業銀行光復分行（下稱永豐光復分行）開立之000-0000
    0000000000號帳戶之存摺、提款卡及密碼等資料（下稱帳戶
    資料）提供與姓名、年籍均不詳之成年人所組成之詐欺集團
    使用，容任該詐欺集團使用上揭金融機構帳戶以遂行犯罪。
    嗣該詐騙集團成員乃共同基於意圖為自己不法所有之犯意聯
    絡，於98年6 月10日晚上9 時30分許，撥打電話與甲○○，
    佯以係奇摩拍賣網之賣家，因甲○○之前購物誤設分期付款
    ，須依其指示持金融卡至ATM 解除設定，致甲○○陷於錯誤
    ，於同日晚上10時21分許，匯款新臺幣（下同）2 萬9,989
    元至乙○○上開帳戶。嗣因甲○○發覺受騙而報警處理，查
    獲上情。
二、案經臺北縣政府警察局海山分局報告臺灣高雄地方法院檢察
    署檢察官偵查起訴。
    理  由
一、證據能力：按被告以外之人於審判外之陳述，雖不符刑事訴
    訟法第159 條之1 至第159 條之4 之規定，而經當事人於審
    判程序同意作為證據，法院審酌該言詞陳述或書面陳述作成
    時之情況，認為適當者，亦得為證據，刑事訴訟法第159 條
    之5 第1 項定有明文。本件檢察官、被告於本院審判程序時
    ，就本判決所引用被告以外之人於審判外之言詞或書面陳述
    ，均不爭執其證據能力，本院審酌該具有傳聞證據性質之證
    據，其取得過程並無瑕疵，與待證事實具有關聯性，證明力
    非明顯過低，以之作為證據係屬適當，認俱得為證據。
二、訊據被告乙○○矢口否認有何提供帳戶幫助詐欺取財之犯行
    ，辯稱：伊係將帳戶資料放在包包內，並將包包懸掛於機車
    腳踏板處之掛勾上，因返家時忘記將包包取走，至隔日上午
    ，發現包包不見云云。經查：
（一）本件被害人甲○○於上開時地，遭詐騙集團成員以電話詐
      騙，致其陷於錯誤，匯款2 萬9,989 元至被告上開帳戶之
      事實，業據證人即被害人甲○○於警詢中指訴綦詳（見他
      卷第5 頁至第6 頁）。復有高雄市政府警察局楠梓分局加
      昌派出所受理刑事案件報案三聯單、受理詐騙帳戶通報警
      示簡便格式表、內政部警政署反詐騙諮詢專線紀錄表、交
      易明細表、存摺交易往來明細查詢、開戶資料附卷可參（
      見他卷第7 頁至第11頁、第19頁；偵卷第4 頁至第10頁）
      ，堪認被告上開銀行帳戶確曾遭詐欺集團所使用，向被害
      人詐取上開款項甚明。
（二）被告於警詢時先供稱：其於98年6 月8 日或9 日，將其帳
      戶資料放置於包包內，並將包包置於機車腳踏墊上，包包
      掉落遺失；其係至銀行辦理變更提款卡時，才知悉該帳戶
      被列為警示帳戶等語（偵他卷第14頁）；於偵訊時改稱：
      其係星期三將帳戶資料放在小提包內，並將小提包放置於
      機車前面，之後整個包包都遺失，其不知係何時遺失；下
      週一其至銀行辦理代收票及掛失存摺時，經行員告知該帳
      戶已為警示帳戶，因該帳戶平時未使用，且帳戶內僅有幾
      十元存款，故其未馬上掛失等語（偵卷第13頁至第14頁）
      ；於本院審理時再改稱：約星期四晚上，其係將帳戶資料
      放在包包內，並將包包懸掛於機車腳踏板處之掛勾上，因
      返家時忘記將包包取走，至隔日上午，發現包包不見；因
      其帳戶內沒有錢，故不急著掛失等語（本院卷二第18頁）
      。觀之被告前開供詞就帳戶資料遺失時間、遺失過程之陳
      述反覆，前後矛盾，是否真實，已非無疑。再者，被告係
      從事不動產經紀人之工作，依其專業知識應知悉帳戶資料
      係個人重要資料，一旦遺失容易遭人冒用，應立即辦理掛
      失，惟被告明知其帳戶資料遺失，卻未立即辦理掛失，反
      而遲至遺失後5 、6 日始至銀行辦理掛失，由此益見被告
      之辯解顯悖於常情，實難採信。
（三）另自詐騙集團之角度審酌，衡諸該實際實施詐騙行為之人
      ，既知以他人之帳戶掩飾犯罪所得，顯非智慧愚昧之人。
      渠等當知社會上一般正常之人，如其帳戶存摺、密碼、提
      款卡遭竊或遺失，為防止拾得或竊得其存摺、提款卡之人
      盜領其存款或做為不法使用而徒增訟累，必於發現後立即
      報警或向金融機構辦理掛失止付。且當原帳戶所有人掛失
      止付後，渠等即無法以拾得或竊得之存摺、提款卡提領該
      帳戶內之存款，在此情形下，如仍以此帳戶作為其犯罪工
      具，則在渠等向他人詐騙，並使被害人將款項匯入該帳戶
      後，極有可能因帳戶所有人掛失止付而無法提領，渠等大
      費周章從事於犯罪之行為即失其意，無法得償犯罪目的，
      此顯非該等財產犯罪份子所可能犯之錯誤。換言之，從事
      此等財產犯罪之不法份子，若非確知該帳戶所有人不會去
      報警或掛失止付，以確定其等能自由使用該帳戶提款、轉
      帳，則其等應不至於以該帳戶從事於財產犯罪。再衡以被
      害人匯入款項至被告上述帳戶後，該筆匯款隨即於當日即
      遭領取，此有前述帳戶之交易資料1 份附卷可憑，更足見
      該詐騙之不法集團，於向被害人詐騙時，確有把握該帳戶
      不會被帳戶所有人掛失止付。
（四）又按金融帳戶係個人理財之工具，一般人向金融機構開設
      帳戶，並無任何法令之限制，只須提出身分證、印章即可
      辦理開戶，此為眾所週知之事實，則依一般人之社會生活
      經驗，苟見他人不自行申請開立帳戶而蒐集不特定人之帳
      戶使用，衡情應可知悉被蒐集之帳戶係被利用為與財產有
      關之犯罪工具。且近來利用人頭帳戶詐欺取財之犯罪類型
      層出不窮，該等犯罪多數均係利用人頭帳戶作為出入帳戶
      ，並經媒體廣為披載，被告係成年且智力成熟之人，對此
      應知之甚詳，竟仍提供自己帳戶供他人使用，足認被告確
      有幫助他人詐欺取財之不確定故意甚明。
（五）綜上所述，被告所辯顯係卸責之詞，不足採信，本件事證
      明確，被告犯行堪以認定，應依法論科。
三、按刑法上之幫助犯，係對於犯罪與正犯有共同之認識，而以
    幫助之意思，對於正犯資以助力，而未參與實施犯罪之行為
    者而言。如未參與實施犯罪構成要件之行為，且係出於幫助
    之意思提供助力，即屬幫助犯，而非共同正犯。本件被告將
    申設帳戶之資料交付詐欺集團之不詳年籍、姓名之詐欺成員
    使用，雖使該成員得基於詐欺取財之犯意，向被害人施以詐
    術，致使被害人陷於錯誤，匯款至被告提供之上開帳戶，遂
    行其詐欺取財之犯行，惟被告單純提供帳戶供人使用之行為
    ，並不等同於向被害人施以欺罔之詐術行為，且亦無證據證
    明被告有參與詐欺取財犯行之構成要件行為，是揆諸前揭說
    明，核被告所為，係犯刑法第30條第1 項前段、第339 條第
    1 項之幫助詐欺取財罪。被告基於幫助之犯意而為詐欺構成
    要件以外之行為，為幫助犯，酌依刑法第30條第2 項規定減
    輕其刑。爰審酌被告將帳戶資料提供他人詐欺取財使用，紊
    亂社會正常交易秩序，並使檢警難以追查緝捕，被害人難以
    追償，助長詐欺歪風，被告所造成之危害自非輕微，且犯後
    否認犯行，態度不佳及被害人損失金額非低等一切情狀，量
    處如主文所示之刑，並參酌前開犯罪情節，諭知如主文所示
    之易科罰金折算標準。
據上論斷，應依刑事訴訟法第299 條第1 項前段，刑法第339 條
第1 項、第30條第1 項前段、第2 項、第41條第1 項前段，刑法
施行法第1 條之1 ，判決如主文。
本案經檢察官丙○○到庭執行職務。
中    華    民    國    99    年    5     月    7    日
                  刑事第九庭    審判長法  官  鄭詠仁
                                      法  官  方錦源
                                      法  官  王碧瑩
以上正本係照原本作成。
如不服本判決應於收受判決後10日內向本院提出上訴書狀，並應
敘述具體理由。其未敘述上訴理由者，應於上訴期間屆滿後20日
內向本院補提理由書(均須按他造當事人之人數附繕本)「切勿逕
送上級法院」。
中    華    民    國    99    年    5     月    7     日
                                      書記官  吳智媚
附錄論罪科刑法條：
中華民國刑法第339條
意圖為自己或第三人不法之所有，以詐術使人將本人或第三人之
物交付者，處5 年以下有期徒刑、拘役或科或併科1 千元以下罰
金。
以前項方法得財產上不法之利益或使第三人得之者，亦同。
前二項之未遂犯罰之。

司法院資訊處製作；財團法人民間司法改革基金會備份。
